臺灣高雄地方法院民事裁定　　　　　　　100年度事聲字第3號
聲　請　人
即　異議人　己○庚○商業銀行股份有限公司
法定代理人　丙○○
代　理　人　乙○○
聲　請　人
即　異議人　辛○商業銀行股份有限公司
法定代理人　戊○○
代　理　人　甲○○
相　對　人
即　債務人　丁○○
上列異議人與債務人間消費者債務清理事件，異議人對於民國99
年11月26日本院98年度司執消債更字第616 號所為更生方案認可
之裁定提出異議，本裁定如下：
    主  文
原裁定廢棄。
    理  由
一、按關於更生或清算之程序，除本條例別有規定外，準用民事
    訴訟法之規定，消費者債務清理條例第15條定有明文。而當
    事人對於司法事務官處理事件所為之終局處分，得於處分送
    達後10日之不變期間內，以書狀向司法事務官提出異議。司
    法事務官認前項異議有理由時，應另為適當之處分；認異議
    為無理由者，應送請法院裁定之。法院認第一項之異議為有
    理由時，應為適當之裁定；認異議為無理由者，應以裁定駁
    回之。民事訴訟法第241 條第1 至3 項定有明文。
二、本件異議人異議意旨均略以：債務人主張目前每月薪資約新
    臺幣（下同）40,195元，與其民國（下同）97 、98 年度之
    平均收入44,923元顯有差距，法院自應嚴格審查債務人之確
    實收入為何，非僅以單月份或部分之薪資為收入論定，應以
    全年度包含獎金、津貼等員工福利為計算，始顯事理之平。
    又債務人雖主張扶養母親、配偶及二名未成年子，惟其子女
    係依附父母提供之住所共同生活，基本生活費用當與成人不
    同，是其子女扶養費應依綜合所得稅之免稅額82,000元計算
    之每月6,834 元為適當。另按直系血親尊親屬受扶養者，仍
    須以不能維持生活者為限，惟債務人母親名下尚有具處分利
    益之房產，則其母是否真已無法維持生活，或另有其他兄弟
    姐妹等扶養義務人得共同分攤扶養費用，尚待查證與確認。
    且債務人之配偶，亦屬壯年，應有相當之謀生能力，應與債
    務人共同分擔家庭經濟為是，非可謂其無工作收入，即免除
    分擔家庭費用支出之義務，更無任由負債累累之債務人主張
    扶養之責。債務人既已申請更生，自應提出其最大限度之還
    款方案及金額，以符合社會期待、公平正義和法令規定。況
    債務人既自認無力償還債務，除應力行簡約生活外，更應努
    力開源，增裕收入，而非僅以目前之收入為滿足，並據此要
    求減免112 萬元之債務，盡享免責之利益，實不合理。本件
    更生認可裁定內容片面維護債務人權利，絲毫未見平衡雙方
    當事人間之權利義務，爰依法聲明異議，請求廢棄原裁定等
    語。
三、經查：
  （一）本件異議人主張債務人之母親，是否有受債務人扶養之
    需要，尚有可議云云。惟查，債務人主張每月必要生活費為
    36,200元，業據債務人於99年2 月8 日更生程序進行中陳報
    明確，其中並未列有其母之扶養費用，異議人就此部分之主
    張，洵屬無據，合先敘明。
  （二）按所謂最低生活費，係由中央、直轄市主管機關參照中
    央主計機關所公布當地區最近一年平均每人消費支出百分之
    六十定之，並至少每三年檢討一次；直轄市主管機關並應報
    中央主管機關備查，社會救助法第4 條第2 項定有明文。是
    以社會救助法第4 條第1 項所稱「最低生活費標準」僅係界
    定「低收入戶」之依據，且以家庭成員總收入平均數為基準
    。從而，按行政院內政部所公告高雄市低收入戶最低生活費
    用，係按照政府近一年平均每人消費支出（包括食品費、衣
    著鞋襪費、房租水電費、家居管理費、醫療保健費等支出）
    百分之六十訂定，以之評估債務人所列必要生活支出是否為
    當，相較以綜合所得稅扶養免稅額計算，更為適切、公允。
  （三）又原裁定以債務人99年度1 月份及2 月份之薪資明細表
    認定債務人現每月收入為40,195元。惟查，債務人清償能力
    ，應以其全年度收入作為衡量基準，非以個別月份薪資認定
    ，否則即有逸漏、低估債務人還款能力之虞。本院審酌後認
    為應以債務人97年度、98年度薪資所得總額平均計算其月薪
    為45,951元，始屬合理。則原裁定認定相對人之平均月薪，
    與上開本院所認定平均月薪45,951元，實有差距，對於債權
    人權益影響非微，難認「條件公允」。
  （四）債務人主張其配偶現無工作，無法分攤家庭生活開銷及
    未成年子之扶養費，且須受債務人扶養。惟本院依職權查詢
    債務人配偶勞保投保資料，其已於99年8 月31日由交通部民
    用航空局高雄國際航空站加保。則債務人之配偶既已有收入
    ，即應免除債務人對其配偶之扶養義務，且應由債務人及其
    配偶平均負擔未成年子女之扶養費；據此，債務人每月必要
    生活費應為22,618元（計算式：11,309＋11,309×2 ÷2 ）
    。是以上開認定債務人平均月薪45,951元，扣除每月必要生
    活費11,309元，及扶養子女之費用11,309元後，每月尚有餘
    款23,333元，則債務人所提出每月1 期，共96期、前5 年每
    期清償9,000 元，後3 年每期清償14,000元之更生方案，並
    不公允，不符合消費者債務清理條例第64條所規定更生方案
    條件公允之要件。
四、綜上所述，本件債務人聲請更生，前雖經本院裁定開始更生
    程序在案，惟債務人所提之更生方案並不公允，本院司法事
    務官未審酌及此而逕依職權予以核定，自有未洽。從而，異
    議人請求廢棄原裁定為有理由。爰廢棄原裁定，另由本院民
    事執行處依法繼續審究辦理。
五、依消費者債務清理條例第15條，民事訴訟法第240 條之4第3
    項，裁定如主文。
中　　華　　民　　國　 100　　年　　1 　　月　　11　　日
                        臺灣高雄地方法院鳳山分庭
                            法　　　官　何悅芳
上為正本係照原本作成。
如不服本裁定，應於裁定送達後10日內，以書狀向本院提出抗告
，並繳納抗告費新臺幣1千元。
中　　華　　民　　國　 100　　年　　1 　　月　　11　　日
  　                        書　記　官　陳俐嫺
